【裁判字號】    99,訴,2890
【裁判日期】    991015
【裁判案由】    毒品危害防制條例
【裁判全文】
臺灣板橋地方法院刑事判決              99年度訴字第2890號
公  訴  人  臺灣板橋地方法院檢察署檢察官
被      告  甲○○
上列被告因違反毒品危害防制條例案件，經檢察官提起公訴（99
年度毒偵字第5863號），經本院合議庭裁定改行簡式審判程序，
判決如下：
    主  文
甲○○施用第一級毒品，累犯，處有期徒刑玖月。
    事  實
一、甲○○於民國88年間因施用第一級毒品，經臺灣臺北地方法
    院88年度毒聲字第468 號裁定送觀察、勒戒後，認有繼續施
    用毒品之傾向，經同法院以88年度毒聲字第698 號裁定令入
    戒治處所施以強制戒治，嗣經同法院88年度毒聲字第1876號
    裁定停止戒治，詎其於停止戒治付保護管束期間因違反保護
    管束情節重大，經同法院以89年度毒聲字第124 號裁定撤銷
    停止戒治，令入戒治處所施以強制戒治，於89年9 月25 日
    強制戒治執行完畢出所，經臺灣臺北地方法院檢察署檢察官
    以89年度戒毒偵字第267 號不起訴處分確定；復於94年7 月
    間因施用毒品案件，經本院95年度訴字第1777號判處有期徒
    刑10月確定，又因竊盜及搶奪案件，經臺灣臺北地方法院以
    95年度訴字第714 號分別判處有期徒刑10月及4 月確定，上
    開各罪經臺灣臺北地方法院96年度聲減字第471 號裁定減刑
    ，並定應執行有期徒刑11月確定，甫於96年7 月17日縮刑期
    滿執行完畢；再因詐欺案件，經本院97年度簡字第4902號判
    決判處有期徒刑5 月，減為有期徒刑2 月15日確定，另因施
    品毒品案件，經臺灣臺北地方法院97年度訴字第1123號判決
    判處有期徒刑8 月確定，前開2 罪並經臺灣臺北地方法院以
    97 年 度聲字第2476號裁定應執行刑有期徒刑10月確定，甫
    於98 年7月18日縮刑期滿執行完畢。
二、詎仍不知悔改，其明知海洛因係業經公告列為毒品危害防制
    條例第2 條第2 項第1 款之第一級毒品，不得非法持有、施
    用，竟仍基於施用第一級毒品海洛因之犯意，於99年6月11
    日10時20分為警採尿前回溯26小時內某時，在不詳地點，以
    將海洛因摻水注入針筒注射之方式，施用第一級毒品海洛因
    1 次，嗣同日9 時30分許，在臺北縣新莊市○○路270 巷1
    號6 樓住處，因他案通緝為警查獲，經其同意採集尿液送驗
    ，呈嗎啡陽性反應而查知上情。
三、案經臺北縣政府警察局新莊分局報告臺灣板橋地方法院檢察
    署檢察官偵查起訴。
    理  由
一、查被告甲○○所犯係死刑、無期徒刑、最輕本刑為3 年以上
    有期徒刑以外之罪，其於準備程序中就前揭被訴事實為有罪
    之陳述，經受命法官告知簡式審判程序之旨，並聽取其與公
    訴人之意見後，本院合議庭認為適宜由受命法官獨任進行簡
    式審判程序，爰依刑事訴訟法第273條之1第1項規定，裁定
    由受命法官獨任進行簡式審判程序，合先敘明。
二、上揭事實，業據被告於審理時坦承不諱，且被告為警查獲後
    所採集之尿液，經送台灣檢驗科技股份有限公司檢驗結果，
    確呈嗎啡陽性反應，有該公司99年6 月25日濫用藥物檢驗報
    告（報告編號：UL/2010/60286 號）、臺北縣政府警察局新
    莊分局偵辦毒品、麻醉藥品案件被移送人姓名及代碼對照表
    各1 紙在卷可稽，足徵被告之自白與事實相符，堪以採信。
    是本案事證明確，被告施用第一級毒品海洛因之犯行，洵堪
    認定。
三、按毒品危害防制條例前於92年7 月9 日修正公布，自93年1
    月9 日施行，觀之該條例第20條、第23條之立法理由，修正
    後毒品危害防制條例就施用毒品者，只於「初犯」及「5 年
    後再犯」二種情形，有其追訴條件之限制，即須於初犯經觀
    察、勒戒或強制戒治釋放後，5 年內均無施用毒品之行為，
    始能認其前所實施之觀察、勒戒或強制戒治已足遮斷毒癮，
    而得於5 年後再犯時，再予適用初犯之規定，重行觀察、勒
    戒等程序。倘5 年內已經再犯，被依法追訴處罰，縱其第3
    次（或第3 次以上）施用毒品之時間在初犯釋放5 年以後，
    即與「5 年後再犯」之情形有別，且因已於「5 年內再犯」
    ，顯見其再犯率甚高，原實施觀察、勒戒或強制戒治，已無
    法收其實效，而無5 年戒斷期之存在，自無再經觀察、勒戒
    及強制戒治之必要，應得逕行追訴處罰（最高法院95年5 月
    9 日95年度第7 次刑事庭會議決議參照）。經查：本件被告
    甲○○前因施用毒品案件經臺灣臺北地方法院88年度毒聲字
    第468 號裁定送觀察、勒戒後，認有繼續施用毒品之傾向，
    並經同法院88年度毒聲字第698 號裁定令入戒治處所施以強
    制戒治，嗣經同法院以88年度毒聲字第1876號裁定停止戒治
    付保護管束，於保護管束期間因違反保護管束情節重大，經
    臺灣臺北地方法院以89年度毒聲字第124 號裁定撤銷停止戒
    治，令入戒治處所施以強制戒治，於89年9 月25日強制戒治
    執行完畢出監，而經臺灣臺北地方法院檢察署檢察官89 年
    度戒毒偵字第267 號不起訴處分確定。又於前述強制戒治執
    行完畢後5 年內之94年7 月間再犯施用毒品罪，經本院以95
    年度訴字第1777號判處有期徒刑10月確定確定在案等情，有
    臺灣高等法院被告前案紀錄表1 份在卷可憑，是依上開說明
    ，被告於前述強制戒治執行完畢釋放後5 年內，再犯施用第
    二級毒品罪，復犯本件施用毒品之犯行，此次犯行距前揭觀
    察、勒戒執行完畢釋放後雖逾5 年，惟核與毒品危害防制條
    例第20條第3 項所定「5 年後再犯」之立法意旨不符，揆諸
    上開說明，仍應予追訴、處罰。
四、核被告所為，係犯毒品危害防制條例第10條第1 項之施用第
    一級毒品罪。其施用第一級毒品海洛因前後持有毒品海洛因
    之低度行為，為施用海洛因之高度行為所吸收，不另論罪。
    再被告有事實欄所載之前科紀錄，於98年7 月18日縮刑期滿
    執行完畢之情，有前開被告前案紀錄表在卷可考，其於受有
    期徒刑之刑之執行完畢後，5 年以內故意再犯本件有期徒刑
    以上之罪，爰依刑法第47條第1 項規定論以累犯，並加重其
    刑。爰審酌被告無視毒品可能對自身及家庭所造成之戕害，
    及對社會治安形成之潛在危險，屢犯施用毒品之罪，足見其
    戒絕毒癮之意志不堅，本不宜寬貸，惟念其犯後坦承犯行，
    態度良好，及施用毒品乃戕害自身健康，尚未直接危害他人
    等一切情狀，量處如主文所示之刑，以資懲儆。
據上論斷，應依刑事訴訟法第273 條之1 第1 項、第299 條第1
項前段，毒品危害防制條例第10條第1項，刑法第11條、第47條
第1項，判決如主文。
本案經檢察官楊翰濤到庭執行職務。
中    華    民    國    99    年    10    月    15    日
                  刑事第四庭    法  官  黃繼瑜
上列正本證明與原本無異。
如不服本判決，應於判決送達後10日內敘明上訴理由，向本院提
出上訴狀 (應附繕本) ，上訴於臺灣高等法院。其未敘述上訴理
由者，應於上訴期間屆滿後20日內向本院補提理由書「切勿逕送
上級法院」。
                                書記官  謝雪紅
中    華    民    國    99    年    10    月    15    日
附錄本案論罪科刑法條全文：
毒品危害防制條例第10條
施用第一級毒品者，處 6 月以上 5 年以下有期徒刑。
施用第二級毒品者，處 3 年以下有期徒刑。

司法院資訊處製作；財團法人民間司法改革基金會備份。
